【裁判字號】    91,訴,582
【裁判日期】    920212
【裁判案由】    違反商標法等
【裁判全文】
臺灣基隆地方法院刑事判決                          九十一年度訴字第五八二號
    公  訴  人  臺灣基隆地方法院檢察署檢察官
    被      告  甲○○  男  四.
右列被告因違反商標法等案件，經檢察官提起公訴（九十一年度偵字第二三一七號）
，本院判決如左：
    主  文
甲○○連續行使偽造私文書，足以生損害於他人，處有期徒刑壹年。緩刑伍年。扣案
如附表所示之仿冒遊戲光碟片柒仟柒佰伍拾貳片及仿冒光碟目錄拾貳本均沒收。
    事  實
一、緣日商‧世雅股份有限公司（以下稱「世雅公司」）係電視遊樂器材製造廠商，
    其所開發之「Dreamcast」 家庭用電視遊樂器系統，廣受全世界消費者之使用，
    而表彰「世雅公司」商品品質與商譽之「SEGA」商標於本國亦已註冊取得第二四
    九０七０號、第六三八八七四號商標專用權，指定使用於電腦、光碟等商品，現
    仍於商標專用期間內；日商‧新力電腦娛樂股份有限公司（以下稱「新力公司」
    ）係電視遊樂器材製造暨遊戲軟體設計廠商，其所開發之「PlayStation」、「
    PlayStation2」家庭用電視遊樂器系統，廣受全世界消費者之使用，而表彰「新
    力公司」商品品質與商譽之「PS設計圖」商標、「 PlayStation」商標於本國亦
    已註冊取得第七一０四五四號、第六七二六六六號商標專用權，指定使用於電腦
    、光碟等商品，現仍在商標專用期間內；「 GRAND TURISMO」實戰賽車系列之「
    GRAND TURISMO」商標、「XI〔sai〕及四方立體圖」商標、「 ALUN RA」商標及
    「 WILD ARMS」商標均經「新力公司」於本國註冊取得第八八三七六八號、第八
    七三三九三號、第九二四七六四號及第九一一七八一號商標專用權，指定使用於
    電腦、光碟等商品，現仍在商標專用期間內；FINAL FANTASY太空戰士系列之「
    FINAL FANTASY」商標係經日商‧思奎爾股份有限公司（以下稱「思奎爾公司」
    ）於本國註冊取得第六二六六九二號正商標、第八八五二六五號聯合商標，指定
    使用於電腦、光碟等商品，現仍在商標專用期間內；METALGEAR SOLID特攻神諜
    系列之「METALGEAR SOLID」商標、「beatmania I I DX 3rd style」商標、「
    beatmania I I DX 4th style」商標及「Para Para Paradise」商標均經日商‧
    日本可樂美電腦娛樂股份有限公司（以下稱「可樂美公司」）於本國註冊取得第
    七二四七二一號正商標、第七二四七四六號聯合商標、第九七Ｏ五二八號、第九
    七三六七三號及第九六五六二Ｏ號商標專用權，指定使用於電腦、光碟等商品，
    現仍在商標專用期間；「TIME CRISIS」商標、「TEKKEN」商標、「ACECOMBAT
    」商標及「SMASH COURT」商標均經日商‧南歌股份有限公司（以下稱「南歌公
    司」）於本國註冊取得第八九七七六Ｏ號、第七六一二Ｏ三號、第八五一三二九
    號及第九一九一一三號正商標，指定使用於電腦、光碟等商品，現仍在商標專用
    期間內；鬼武者系列之「鬼武者」商標，業經日商‧卡波光股份有限公司（以下
    稱「卡波光公司」）於本國註冊取得第九八Ｏ六八二號商標，指定使用於電腦、
    光碟等商品，現仍在商標專用期間內。次按，「思奎爾公司」、「卡波光公司」
    「可樂美公司」及「南歌公司」均係知名之電腦遊戲軟體設計廠商，其等所開發
    設計完成之家庭電視遊戲軟體，係經授權予「新力公司」，在世界各國推出「
    PlayStation」、「PlayStation 2」系統之遊戲光碟片，廣受消費者之使用，上
    開由「世雅公司」開發設計完成之「SPACE CHANNEL 5 PART 2（中譯：第五宇宙
    頻道2）」、「NFL 2K2」、「NBA 2K2」、「櫻花大戰4」；由「新力公司」開發
    設計完成之「GRAND TURISMO 2001 TOKYO（中譯：東京實戰賽車東京2001）」
    、「WILD ARMS 3（中譯：狂野歷險3）」、「瑪莉可明星之路2」、「監視者」
    、「Otostaz（中譯：積木王﹑蓋蓋樂）」；由「思奎爾公司」開發設計完成之
    「FINAL FANTASY X國際版（中譯：太空戰士十國際版）」、「KINDOMC HEARTS
    （中譯：王者之心）」；由「卡波光公司」設計完成之「Disney Golf Classic
    （中譯：迪士尼高爾夫）」、「鬼武者2」；由「可樂美公司」開發設計完成之
    「CLIMAX TENNIS（中譯：快感網球）」、「HYPER SPORTS 2002 WINTER（中譯
    ：冰上運動大集合）」﹑「AGE OF EMPIRES2（中譯：世紀帝國2）」、「2nd
    MIX＆3rd MIX（節奏鍵盤2＆3）」、「實況G1賽馬2」、「純愛手札２MUSIC
    VEDIO CLIPS（中譯：相逢馬戲團）」、「電腦麻雀東風莊篇」、「實況World
    Soccer 2002（中譯：實況世界足球2002 ）」、「迷你．早安少女隊．紙牌大競
    賽」；由「南歌公司」開發設計完成之「TEKKEN 4（中譯：鐵拳４）」、「
    SMASH COURT PRO TOURNAMENT（中譯：職業網球錦標賽）」、「火熱職業野球
    2002」、「風之少年沙灘排球最強隊伍決定賽」等遊戲光碟，皆係由「世雅公司
    」、「新力公司」、「思奎爾公司」、「卡波光公司」、「可樂美公司」、「南
    歌公司」等所創作之著作物，其等就上開創作於創作完成時，不僅依法於日本取
    得著作權保護，同時上開著作物，創作完成時間在九十一年一月一日以後，依本
    國著作權法第四條第一項第二款之規定，外國人之著作得依經立法院決議通過之
    條約或協定，受我國著作權法之保護。又由「新力公司」開發完成之「XI〔sai
    〕JUMBO（中譯：骰子大戰2）」及「ALUNDRA 2（中譯：夢的冒險2）」，其創作
    完成時間雖在九十一年一月一日前，惟因符合著作權法第四條第一項第一款「於
    中華民國境內首次發行」之要件，且本國自九十一年一月一日正式加入「世界貿
    易組織」（WTO），依「世界貿易組織」與貿易有關之智慧財產權協定（TRIPS）
    第三條國民待遇原則之規定，就智慧財產權之保護而言，每一會員給予其他會員
    國民之待遇不得低於其給予本國國民之待遇。準此，「世雅公司」、「新力公司
    」、「思奎爾公司」、「卡波光公司」、「可樂美公司」及「南歌公司」等之上
    開著作，依法均受本國著作權法第四條之保護，其等就上開著作專有重製、改作
    等權利，未經其等之允許，任何人不得重製仿冒之。
二、甲○○係設在基隆市○○路八十七號六樓之十「羅賓漢玩具店」之負責人，明知
    「SEGA」商標、「PS設計圖」商標及「PlayStation」商標業經「世雅公司」、
    「新力公司」分別於本國註冊取得第二四九０七０號、第六三八八七四號及第七
    一０四五四號、第六七二六六六號商標專用權，指定使用於電腦、錄有電腦程式
    之光碟等商品，現仍在商標專用期間內，依法受本國商標法之保護；且明知由「
    世雅公司」開發設計完成之「SPACE CHANNEL 5 PART 2（中譯：第五宇宙頻道2
    ）」、「NFL 2K2」、「NBA 2K2」、「櫻花大戰4」；由「新力公司」開發設計
    完成之「XI〔sai〕JUMBO（中譯：骰子大戰2）」、「ALUNDRA 2（中譯：夢的冒
    險2）」、「GRAND TURISMO 2001 TOKYO（中譯：東京實戰賽車東京2001）」、
    「WILD ARMS 3（中譯：狂野歷險3）」、「瑪莉可明星之路2」、「監視者」、
    「Otostaz（中譯：積木王﹑蓋蓋樂）」；由「思奎爾公司」開發設計完成之「
    FINAL FANTASY X國際版（中譯：太空戰士十國際版）」、「KINDOMC HEARTS（
    中譯：王者之心）」；由「卡波光公司」設計完成之「Disney Golf Classic（
    中譯：迪士尼高爾夫）」、「鬼武者2」；由「可樂美公司」開發設計完成之「
    CLIMAX TENNIS（中譯：快感網球）」、「HYPER SPORTS 2002 WINTER（中譯：
    冰上運動大集合）」﹑「AGE OF EMPIRES2（中譯：世紀帝國2）」、「2nd MIX
    ＆3rd MIX（節奏鍵盤2＆3）」、「實況G1賽馬2」、「純愛手札２MUSIC VEDIO
    CLIPS（中譯：相逢馬戲團）」、「電腦麻雀東風莊篇」、「實況World Soccer
    2002（中譯：實況世界足球2002）」、「迷你．早安少女隊．紙牌大競賽」；由
    「南歌公司」開發設計完成之「TEKKEN 4（中譯：鐵拳４）」、「SMASH COURT
    PRO TOURNAMENT（中譯：職業網球錦標賽）」、「火熱職業野球2002」、「風之
    少年沙灘排球最強隊伍決定賽」等遊戲光碟，皆係由「世雅公司」、「新力公司
    」、「思奎爾公司」、「卡波光公司」、「可樂美公司」、「南歌公司」等所創
    作之著作物，其等就上開創作均受我國著作權法之保護，在本國就上開著作專有
    重製、改作等權利，未經其等之允許，任何人不得重製仿冒之。甲○○竟意圖欺
    騙他人，基於販賣他人擅自重製之仿冒遊戲光碟牟利之概括犯意，未經「世雅公
    司」、「新力公司」、「思奎爾公司」、「卡波光公司」、「可樂美公司」及「
    南歌公司」之同意或授權，自九十一年一月中旬起，連續向綽號「方先生」之不
    詳姓名成年男子以每片新台幣（以下同）五十元至六十元之代價販入仿冒「世雅
    公司」之「SEGA」商標之ＤＣ光碟片、以每片三十元之代價販入仿冒「新力公司
    」之「PS設計圖」商標、「PlayStation」商標之ＰＳ光碟片、以每片一百元至
    一百二十元之代價販入仿冒「新力公司」之「PS設計圖」商標、「PlayStation
    」商標之ＰＳ２光碟片。甲○○所陸續販入之上開仿冒遊戲光碟中有光碟仿冒品
    「GRAND TURISMO 3」三片及「GRAN TURISMO 2001 TOKYO（GT實戰賽車東京2001
    ）」二片於外包裝仿冒使用「新力公司」之「GRAND TURISMO」商標；「XI 〔
    sai〕JUMBO（骰子大戰2）」一片、「ALUNDRA 2」四片及「WILD ARMS Advanced
    3rd狂野歷險3」五片於外包裝上仿冒使用「新力公司」之「XI〔sai〕及四方立
    體圖」、「ALUNDRA」及「W LD ARMS」等商標；「FINAL FANTASY X」五片、「
    FINAL FANTASY X國際版」五片於外包裝仿冒使用「思奎爾公司」之「FINAL
    FANTASY」商標；「METALGEAR SOLID 2」七片於外包裝仿冒使用「可樂美公司」
    之「METALGEAR SOLID」商標；「beatmania I I DX 3rd style」八片、「
    beatmania I I DX 4th style」八片及「Para Para Paradise」三片於外包裝仿
    冒使用「可樂美公司」之「beatmania I I DX 3rd style」、「beatmania I I
    DX 4th style」及「Para Para Paradise」商標；「TIME CRISIS 2」九片及「
    TEKKEN」二片、「TEKKEN 3」六片、「TEKKEN 4」三片、「ACECOMBAT 4」四片
    及「SMASH COURT PRO TOURNAMENT」三片於外包裝仿冒使用「南歌公司」之「
    TIME CRISIS」、「TEKKEN」、「ACECOMBAT」及「SMASH COURT」商標；「鬼武
    者」一片及「鬼武者2」四片於外包裝仿冒使用「卡波光公司」之「鬼武者」商
    標。甲○○販入之上開仿冒遊戲光碟片中，亦有上開「世雅公司」、「新力公司
    」、「思奎爾公司」、「卡波光公司」、「可樂美公司」、「南歌公司」享有著
    作權之「SPACE CHANNEL 5 PART 2（中譯：第五宇宙頻道2）」、「NFL 2K2」、
    「NBA 2K2」、「櫻花大戰4」、「XI〔sai〕JUMBO（中譯：骰子大戰2）」、「
    ALUNDRA 2（中譯：夢的冒險2）」、「GRAND TURISMO 2001 TOKYO（中譯：東京
    實戰賽車東京2001）」、「WILD ARMS 3（中譯：狂野歷險3）」、「瑪莉可明星
    之路2」、「監視者」、「Otostaz（中譯：積木王﹑蓋蓋樂）」、「FINAL
    FANTASY X國際版（中譯：太空戰士十國際版）」、「KINDOMC HEARTS（中譯：
    王者之心）」、「Disney Golf Classic（中譯：迪士尼高爾夫）」、「鬼武者2
    」、「CLIMAX TENNIS（中譯：快感網球）」、「HYPER SPORTS 2002 WINTER（
    中譯：冰上運動大集合）」﹑「AGE OF EMPIRES2（中譯：世紀帝國2）」、「
    2nd MIX＆3rd MIX（節奏鍵盤2＆3）」、「實況G1賽馬2」、「純愛手札２MUSIC
    VEDIO CLIPS（中譯：相逢馬戲團）」、「電腦麻雀東風莊篇」、「實況World
    Soccer 2002（中譯：實況世界足球2002）」、「迷你．早安少女隊．紙牌大競
    賽」、「TEKKEN 4（中譯：鐵拳４）」、「SMASH COURT PRO TOURNAMENT（中譯
    ：職業網球錦標賽）」、「火熱職業野球2002」、「風之少年沙灘排球最強隊伍
    決定賽」等仿冒遊戲光碟。甲○○販入之上開仿冒遊戲光碟，在分別置入「世雅
    公司」之「Dreamcast」家用電視遊樂器及「新力公司」之「PlayStation」、「
    PlayStation 2」家用電視遊樂執行時，均會在畫面中出現「SEGA」商標、「PS
    設計圖」商標及「PlayStation」商標等文字，足以對外表示該等遊戲光碟係「
    世雅公司」、「新力公司」所產製之證明。甲○○自販入上開仿冒之遊戲光碟片
    起，即以仿冒之ＰＳ２遊戲光碟片每片二百元、仿冒之ＰＳ遊戲光碟片每片五十
    元、仿冒之ＤＣ遊戲光碟片每片八十元之代價，在渠所經營之「羅賓漢玩具店」
    內，連續出售並交付不特定之顧客，以行使該等準私文書，足以生損害於「世雅
    公司」、「新力公司」、「思奎爾公司」、「卡波光公司」、「可樂美公司」、
    「南歌公司」等公司。嗣於九十一年六月十八日十八時四十五分左右，在渠所經
    營之「羅賓漢玩具店」內為警查獲，並扣得仿冒之遊戲光碟共七千七百五十二片
    （其中仿冒之ＰＳ遊戲光碟四千四百二十一片、仿冒之ＰＳ２遊戲光碟二千一百
    八十五片、仿冒之ＤＣ遊戲光碟一千一百四十六片，詳如附表所載）及仿冒遊戲
    光碟目錄三十二本。
三、案經被害人「世雅公司」、「新力公司」、「思奎爾公司」、「卡波光公司」、
    「可樂美公司」、「南歌公司」訴由內政部警政署保安警察第二總隊第二大隊移
    送台灣基隆地方法院檢察署檢察官偵查起訴。
   理  由
一、右揭事實，業據被告甲○○自白不諱，核與告訴人「世雅公司」、「新力公司」
    、「思奎爾公司」、「卡波光公司」、「可樂美公司」、「南歌公司」之告訴代
    理人吳佳叡律師指訴之情節相符，並有中華民國商標註冊證第二四九０七０號、
    第六三八八七四號、第七一０四五四號、第六七二六六六號、第八八三七六八號
    、第八七三三九三號、第九二四七六四號、第九一一七八一號、第六二六六九二
    號、第八八五二六五號、第七二四七二一號、第七二四七四六號、第九七Ｏ五二
    八號、第九七三六七三號、第九六五六二Ｏ號、第八九七七六Ｏ號、第七六一二
    Ｏ三號、第八五一三二九號、第九一九一一三號、第九八Ｏ六八二號等商標註冊
    證影本附卷可稽，且有扣案如附表所示之仿冒遊戲光碟片七千七百五十二片、仿
    冒遊戲光碟目錄三十二本、查獲現場照片十四張附卷可稽。又被告販入之上開仿
    冒遊戲光碟，在分別置入「世雅公司」之「Dreamcast」家用電視遊樂器及「新
    力公司」之「PlayStation」、「PlayStation 2」家用電視遊樂執行時，均會在
    畫面中出現「SEGA」商標、「PS設計圖」 商標及「PlayStation」商標等文字，
    足以對外表示該等遊戲光碟係「世雅公司」、「新力公司」所產製之證明等情，
    業據本院於九十二年一月二十九日勘驗屬實，製有刑事勘驗筆錄存卷可參，被告
    所為顯然犯有商標法第六十三條之罪，但查放映光碟片在電視螢幕上出現之英文
    公司名稱及授權文字，係屬刑法第二百二十條之準私文書，惟刑法上之行使偽造
    私文書罪，必須提出偽造之私文書，本於該文書之內容有所主張，方得成立，如
    未就該文書內容而為主張，自不得令其負行使偽造私文書罪責，被告販賣之仿冒
    遊戲光碟片，大部分在外包裝無被害公司名稱及授權生產文字，僅經由遊戲主機
    執行結果，電視螢幕會顯示被害公司授權生產文字之偽造私文書，被告以遠低於
    真品價格販賣，未本於光碟內容之偽造私文書主張光碟片為經授權生產之真品，
    即無行使該偽造私文書之行為，自難令被告就此部分（此指外包裝無仿冒商標之
    部分）負行使偽造私文書罪責。又被告販賣之上開仿冒遊戲光碟中有部分如事實
    欄中所載外包裝仿冒使用「世雅公司」、「新力公司」、「思奎爾公司」、「卡
    波光公司」、「可樂美公司」、「南歌公司」之商標等情事，此有該等仿冒之遊
    戲光碟外包裝照片存卷可佐，該等仿冒之商標除為商標法所規範之仿冒商標外，
    並因於外包裝公然將各該商標一併加以偽造出售，顯有依所偽造之仿冒商標對外
    表示該等遊戲光碟係告訴人公司等所產製之證明，應為刑法第二百二十條第一項
    所指之準私文書，被告就此部分有向購買者主張該遊戲光碟非仿冒品之故意與行
    為，足生損害於告訴人公司，被告於此部分顯構成行使偽造私文書罪。又被告販
    賣之上開仿冒遊戲光碟中有如事實欄中所載侵害「世雅公司」、「新力公司」、
    「思奎爾公司」、「卡波光公司」、「可樂美公司」、「南歌公司」之著作權情
    事乙節，除有該等在本國享有著作權之仿冒遊戲光碟片扣案可佐外，並有該等公
    司創作完成時間在九十一年一月一日以後，在日本取得著作權保護之文件（詳如
    刑事告訴狀內所附之書證十二）及部分創作完成時間雖在九十一年一月一日前，
    惟因符合著作權法第四條第一項第一款「於中華民國境內首次發行」之要件（詳
    如刑事告訴狀內所附之書證十三）等書證在卷可憑，足認被告確有侵害告訴人公
    司著作權之行為。綜上所述，被告之自白與事實相符，本件罪證明確，自應依法
    論科。
二、核被告所為，係犯商標法第六十三條之明知為於同類商品使用相同於他人註冊商
    標之圖樣之商品而販賣罪、著作權法第九十三條第三款之明知為侵害著作權之物
    意圖營利而交付侵害他人之著作權罪及刑法第二百十六條、第二百十條、第二百
    二十條之行使偽造私文書罪。又被告所為數違反商標法、違反著作權法、行使偽
    造私文書罪行為，各時間緊接，所犯罪名各自相同，顯均係出於概括之犯意為之
    ，為連續犯，應各依刑法第五十六條之規定以一罪論，並各予加重其刑。又被告
    所犯上開連續違反商標法、連續違反著作權法、連續行使偽造私文書三罪間，係
    一行為觸犯數罪名，屬想像競合犯，應從一重之連續行使偽造私文書罪處斷。公
    訴意旨認為被告違反商標法及著作權法部分為想像競合犯關係，被告違反著作權
    法部分與行使偽造私文書罪部分為牽連犯關係，容有未洽，附此敘明。參酌被告
    犯罪之動機與目的在貪圖小利、犯罪手段平和、智識程度中等，然犯罪所生之危
    害較重，有損國家打擊仿冒品之形像及渠犯罪後自白犯行態度良好等一切情狀，
    爰量處如主文所示之刑，以示懲儆。又查被告前未曾受有期徒刑以上刑之宣告，
    有台灣高等法院被告全國前案紀錄表在卷可稽，經此教訓應知警惕，當無再犯之
    虞，併予宣告緩刑五年，以啟自新。扣案如附表所示仿冒商標之遊戲光碟片，應
    依商標法第六十四條之規定宣告沒收之。扣案之仿冒光碟目錄三十二本，均係被
    告所有供犯本案所用之物，應依刑法第三十八條第一項第二款、第三項之規定宣
    告沒收。
據上論斷，應依刑事訴訟法第二百九十九條第一項前段，著作權法第九十三條第三款
，商標法第六十三條、第六十四條，刑法第十一條前段、第五十六條、第五十五條、
第二百十六條、第二百二十條第一項、第二百十條、第七十四條第一款、第三十八條
第一項第二款、第三項，判決如主文。
本案經檢察官熊南彰到庭執行職務。
中      華      民      國      九十二    年      二      月    十二    日
                                  臺灣基隆地方法院刑事第三庭
                                        法  官    王  福  康
右正本證明與原本無異。
對於本件判決如有不服，應於收受送達後十日內，向本院提出上訴書狀，上訴於臺灣
高等法院，並按他造當事人之人數附具繕本。
                                        書記官    李  國  豪
中      華      民      國      九十二    年      二      月    十四    日
附錄論罪法條
商標法第六十三條：
明知為前條商品而販賣、意圖販賣而陳列、輸出或輸入者，處一年以下有期徒刑、拘
役或科或併科新臺幣五萬元以下罰金。
著作權法第九十三條第三款：
有下列情形之一者，處二年以下有期徒刑，得併科新台幣十萬元以下罰金︰
三、以第八十七條各款方法之一侵害他人之著作權者。
刑法第二百十六條：
行使第二百十條至第二百十五條之文書者，依偽造、變造文書或登載不實事項或使登
載不實事項之規定處斷。
刑法第二百十條：
偽造、變造私文書，足以生損害於公眾或他人者，處五年以下有期徒刑。
刑法第二百二十條：
在紙上或物品上之文字、符號、圖畫、照像，依習慣或特約，足以為表示其用意之證
明者，關於本章及本章以外各罪，以文書論。錄音、錄影或電磁紀錄，藉機器或電腦
之處理所顯示之聲音、影像或符號，足以為表示其用意之證明者，亦同。
稱電磁紀錄，指以電子、磁性或其他無法以人之知覺直接認識之方式所製成之紀錄，
而供電腦處理之用者。


司法院資訊處製作；財團法人民間司法改革基金會備份。
